---
title: "Mineração de Padrões — Regras de associação em malária"
output: html_notebook
---

Notebook de mineração de padrões sobre os dados de malária (2016–2019),
usando o algoritmo **Apriori** (pacote `arules`).

## Como o Apriori funciona (referência conceitual)

O Apriori encontra itemsets frequentes e deles deriva regras de associação:

1. Varredura única para obter os 1-itemsets frequentes (acima do suporte mínimo).
2. Geração de candidatos de tamanho *(k+1)* a partir dos frequentes de tamanho *k*,
   com **poda**: descarta candidatos que tenham qualquer subconjunto infrequente.
3. Teste dos candidatos contra a base, contando o suporte de cada um.
4. Encerramento quando nenhum itemset frequente novo pode ser gerado.

> O bloco de "pseudocódigo SQL" que existia aqui antes não era R válido e foi
> convertido nesta explicação. A implementação real usa `arules::apriori`.

```{r install, eval=FALSE}
# Execute UMA vez por máquina (eval=FALSE: não roda no knit).
pacotes <- c("tidyverse", "lubridate", "arules")
install.packages(setdiff(pacotes, rownames(installed.packages())))
```

```{r setup, message=FALSE, warning=FALSE}
library(tidyverse)
library(lubridate)
library(arules)
```

```{r config}
DATA_DIR <- "datasets"          # pasta com malaria_201X.RData
ANOS     <- 2016:2019

# Colunas usadas na mineração
COLS <- c("exam.interval", "treatment.interval", "notification.interval",
          "notification.month", "notification.year", "migration",
          "autochthonous.case", "exam.result", "detection.type", "exam.type",
          "symptom", "hemiparasite", "previous.treatment", "occupation",
          "education.level", "age", "race", "gender")
```

```{r load-data}
ler_ano <- function(ano) {
  caminho <- file.path(DATA_DIR, sprintf("malaria_%d.RData", ano))
  if (!file.exists(caminho)) stop(sprintf("Arquivo não encontrado: %s", caminho))
  e <- new.env()
  load(caminho, envir = e)
  get("data", envir = e)
}

malaria <- map_dfr(ANOS, ler_ano)
glimpse(malaria)
```

```{r prepare}
# Seleciona colunas de interesse.
malaria <- malaria %>% select(all_of(COLS))

# arules trabalha com transações: TODAS as colunas precisam ser fator.
malaria <- malaria %>% mutate(across(everything(), as.factor))
glimpse(malaria)
```

```{r transactions}
transacoes_malaria <- as(malaria, "transactions")
summary(transacoes_malaria)
```

```{r fit-interface}
# Interface unificada de mineração. O artigo de referência usa confiança 80%
# e tamanho de regra entre 3 e 4 itens.
fit_mineracao <- function(transacoes,
                          algoritmo = "apriori",
                          min_sup = 0.01, min_conf = 0.8,
                          min_len = 3, max_len = 4) {
  algoritmo <- match.arg(algoritmo, c("apriori"))
  apriori(
    transacoes,
    parameter = list(supp = min_sup, conf = min_conf,
                     minlen = min_len, maxlen = max_len, target = "rules"),
    control   = list(verbose = FALSE)
  )
}
```

```{r run}
regras_apriori <- fit_mineracao(transacoes_malaria, algoritmo = "apriori")
message(sprintf("Regras geradas: %d", length(regras_apriori)))
inspect(head(sort(regras_apriori, by = "lift"), 10))
```
